【裁判字號】    95,訴,5966
【裁判日期】    951211
【裁判案由】    確認監事關係不存在
【裁判全文】
臺灣臺北地方法院民事判決              95年度訴字第5966號
原      告  財團法人台北市義和堂
法定代理人  甲○○
訴訟代理人  金學坪律師
            王令冠律師
被      告  乙○○
被      告  丙○○
兼訴訟代理  丁○○
人
上列當事人間確認監事關係不存在事件，本院於民國九十五年十
一月二十七日言詞辯論終結，判決如下：
    主  文
確認被告丙○○、丁○○與原告間監事之委任關係不存在。
原告其餘之訴駁回。
訴訟費用由被告負擔三分之二，餘由原告負擔。
    事實及理由
壹、程序方面
一、按法人登記後，有應登記之事項而不登記，或已登記之事項
    有變更而不為變更之登記者，不得以其事項對抗第三人，民
    法第31條定有明文。是法人除設立登記外，其餘登記事項係
    採登記對抗主義，即該應登記事項雖未登記，在法人內部仍
    為有效，僅生不得對第三人主張未經登記事項之效力。查原
    告捐助暨抯織章程第11條第1項規定：「董事會互推常務董
    事五名，常務董事互推一人為董事長」，本件原告之董事長
    李丕標於民國94年10月13日辭世，原告即於94年11月8日上
    午10時許，假其之會議室召開董事會，經現有16名董事中之
    12名及3名監事中之1名出席，並由現任常務董事李守智、李
    振來、甲○○及李鎮雄4人，以互推方式選舉甲○○為原告
    之董事長，並經在場其他董、監事共計10人完成連署，於同
    日函請台北市政府民政局核准備查，嗣於94年11月29日所召
    開之第6屆第9次臨時董事會會議，就甲○○選任董事長一案
    ，經相對人全體16名董事中之12人全體同意追認等情，業據
    原告提出財團法人台北市義和堂互推董事長紀錄、財團法人
    台北市義和堂94年11月8日義六字第09400001390號函、財團
    法人台北市義和堂第6屆第9次臨時董事會會議紀錄在卷可稽
    ，原告章程對董事長去世時應如何遞補雖無明確規定，然揆
    諸前揭規定，僅規定董事會設置五名常務董事，而董事長係
    由常務董事互推產生，並未明文限制常務董事於任期中因故
    產生缺額時必須補足五名常務董事始得推選董事長，是以本
    件李丕標去世後由原告之現任常務董事推選甲○○為董事長
    ，即與上開規定相符。被告丙○○、丁○○雖另辯稱94年11
    月8日推選甲○○擔任董事長之董事會非董事長所召開故無
    效云云，然94年11月8日常務董事所召開之會議為「財團法
    人台北市義和堂互推董事長紀錄」，並非董事會，且該次會
    議董事長之產生既由常務董事互推而來，即符合章程規定，
    是被告丙○○、丁○○辯稱甲○○並非原告之法定代理人，
    原告起訴程序不合法云云，即不足採。
二、又按確認之訴非原告有即受確認判決之法律上利益者，不得
    提起，民事訴訟法第247條第1項前段定有明文。所謂即受確
    認判決之法律上利益，係指法律關係之存否不明確，原告主
    觀上認其在法律上之地位有不安之狀態存在，且此種不安之
    狀態，能以確認判決將之除去者而言（最高法院52年度台上
    字第1240號判例可資參照）。本件原告主張前董事長李鎮雄
    於94年5月6日所召開之臨時堂友會，並未對全體堂友為通知
    ，且未符合堂友過半數之出席始得開會之規定，卻仍於該次
    臨時堂友會推荐選出被告乙○○為監事，該決議對原告不生
    效力，故訴請確認被告乙○○與原告間監事之委任關係不存
    在等情，為被告乙○○於95年7月24日本院言詞辯論時自認
    在卷可按，是原告對被告乙○○訴請確認監事之委任關係不
    存在，即無受確認判決之法律上利益，是原告此部分之訴訟
    為無理由，應予駁回。
貳、實體方面
一、原告主張因原告第五屆監事已全部謝世，故第六屆監事無從
    依原告捐助暨組織章程第14條之規定，由第五屆監事會自堂
    友中選任，而須由堂友會選任產生，依據原告於民國94年2
    月1日陳報主管機關台北市政府民政局經清理後之堂友共計
    191人，然原告斯時董事長李鎮雄於94年5月6日所召開之臨
    時堂友會，並未對全體堂友為通知，而僅通知其中49位堂友
    出席會議，且94年5月6日之臨時堂友會僅有57名堂友出席（
    包括親自出席及委託他人出席），並未符合堂友過半數之出
    席始得開會之規定，卻仍於該次臨時堂友會推荐選出被告乙○○、丙○○、丁○○三人為監事，依原告捐助暨組織章程
    第9條之規定，「堂友會議應有過半數之出席始得開會，以
    出席表決過半數之贊成始得決議。」，顯見94年5月6日臨時
    堂友會之召集程序及決議方法違反前揭捐助暨組織章程之規
    定，該次臨時堂友會選任被告乙○○、丙○○及丁○○為監
    事之決議，應對原告不生效力，故請求確認與被告丙○○及
    丁○○等監事委任關係不存在。並聲明：請求確認被告丙○○、丁○○與原告間監事關係不存在。
二、經查，原告捐助暨組織章程第九條規定「堂友會議應有過半
    數之出席始得開會，以出席表決過半數之贊成始得決議。」
    、第十四條規定「本堂置監事三名，組織監事會並互推一人
    為常務監事，第一屆至第三屆監事由堂友會推薦產生，第四
    屆以後監事除因無法召開監事會得由堂友會推薦產生外，由
    上一屆監事會就堂友中選任之。其各房名額依照上一屆各房
    監事名額產生之。監事任期參年得連選連任。監事為義務職
    ，但必要時得酌支車馬費。」，有原告提出之捐助暨組織章
    程在卷可稽，而原告第五屆監事全部謝世等情，為被告丙○○、丁○○所不爭執，是第六屆監事無從依原告捐助暨組織
    章程第14條之規定，由第五屆監事會自堂友中選任，而須由
    堂友會選任產生。而原告當時董事長李鎮雄於94年5月6日所
    召開之臨時堂友會，並未對全體堂友為通知，而僅通知其中
    49位堂友出席會議，且94年5月6日之臨時堂友會僅有57名堂
    友出席（包括親自出席及委託他人出席）等情，亦據原告提
    出被告不爭執真正之財團法人台北市義和堂臨時堂友會開會
    通知影本1份、掛號郵寄名單影本1份、94年度臨時堂友會出
    席堂友報到表影本1份在卷可稽，是94年5月6日臨時堂友會
    之召集程序及決議方法違反前揭捐助暨組織章程第九條之規
    定，該次臨時堂友會選任被告乙○○、丙○○及丁○○為監
    事之決議，即屬無效，故原告訴請確認與被告丙○○、丁○○監事之委任關係不存在，即屬有據。
三、從而，原告據以提起本訴，請求確認被告丙○○、丁○○與
    原告間監事之委任關係不存在，即無不合，應予准許。逾此
    部分之請求則無理由，應予駁回。
四、結論：原告之訴為一部有理由，一部無理由，依民事訴訟法
    第79條判決如主文。
中    華    民    國    95    年    12    月    11    日
                  民事第六庭    法  官  郭美杏
以上正本係照原本作成
如對本判決上訴，須於判決送達後20日內向本院提出上訴狀
中    華    民    國    95    年    12    月    12    日
                                書記官  潘惠梅


司法院資訊處製作；財團法人民間司法改革基金會備份。
